臺灣桃園地方法院交通事件裁定　　　　100年度交聲字第703號
原處分機關　交通部公路總局新竹區監理所
異　議　人
即受處分人　蕭木吟
上列異議人即受處分人因不服交通部公路總局新竹區監理所桃園
監理站於民國100 年9 月23日所為桃監裁字第裁52-DB0000000號
違反道路交通管理事件裁決書所為處分，聲明異議，本院裁定如
下：
    主  文
原處分撤銷。
蕭木吟汽車駕駛人，駕駛汽車經測試檢定酒精濃度超過規定標準
，處罰鍰新臺幣貳萬伍仟元，並吊扣普通重型機器腳踏車駕駛執
照壹年。
    理  由
一、原處分意旨略以：異議人即受處分人蕭木吟於民國99年4 月
    17日23時19分許，騎乘車牌號碼OSQ-557 號重型機車，行經
    桃園縣桃園市○○路109 號前，因有「酒後駕車（酒測值0.
    58mg/L）」之違規事實，經桃園縣政府警察局桃園分局員警
    當場舉發，而異議人涉犯公共危險案件，另經臺灣桃園地方
    法院檢察署檢察官以99年度偵字第13132 號為緩起訴處分，
    緩起訴期間1 年，異議人應於緩起訴處分確定後6 個月內，
    向指定之公益團體、地方自治團體支付新臺幣（下同）20,0
    00元，並參加酒駕認知輔導教育1 場次，緩起訴期間於 100
    年7 月6 日期滿。但因異議人所支付的緩起訴處分金，未達
    道路交通管理處罰條例第92條第4 項所訂最低罰鍰基準規定
    即45,000元，依同條例第35條第8 項規定，應補足罰鍰金額
    25,000元，爰依道路交通管理處罰條例第35條第1 項第1 款
    規定，命異議人繳納罰金25,000元，吊扣駕駛執照12個月，
    並依同條例第24條規定施以道路交通安全講習。
二、聲明異議意旨略以：酒駕之事實，業經檢察官緩起訴處分，
    並已向指定之公益團體、地方自治團體支付20,000元，依一
    事不二罰原則，就裁決繳納罰金25,000元部分，請求撤銷原
    處分，為此爰依法聲明異議云云。
三、按汽車駕駛人飲用酒類或其他類似物後其吐氣所含酒精濃度
    超過每公升0.25毫克或血液中酒精濃度超過百分之0.05以上
    者，不得駕車；又汽車駕駛人，駕駛汽車經測試檢定有酒精
    濃度超過規定標準之情形者，處15,000元以上60,000元以下
    罰鍰，並當場移置保管該汽車及吊扣其駕駛執照1 年，道路
    交通安全規則第114 條第2 款、道路交通管理處罰條例第35
    條第1 項第1 款分別定有明文。
四、經查:
(一)、異議人蕭木吟騎乘車牌號碼OSQ-557 號重型機車，於上述時
    、地，因酒後駕車行為經警攔停發現並實施酒測，測得受處
    分人之呼氣酒精濃度達每公升0.58毫克，已逾規定不得駕駛
    車輛之濃度標準而為警舉發，異議人有上揭違規酒駕行為乙
    節，異議人於聲明異議狀中並未就此加以爭執，復有舉發通
    知單影本、呼氣酒精濃度測定表影本、臺灣桃園地方法院檢
    察署檢察官99年度偵字第13132 號為緩起訴處分書各1 件在
    卷可稽，是異議人酒後超過道路交通安全規則第114 條第 2
    款所定之標準而駕駛動力交通工具之事實，堪以認定。而異
    議人上揭酒後駕車之違規行為，同時觸犯刑法第185 條之 3
    公共危險罪，經臺灣桃園地方法院檢察署檢察官於99年5 月
    25日以99年度偵字第13132 號為緩起訴處分，緩起訴期間為
    1 年，並命異議人於緩起訴處分確定後6 個月內，向指定之
    公益團體、地方自治團體支付2 萬元，並參加酒駕認知輔導
    教育1 場次，該緩起訴處分並於99年7 月7 日確定，緩起訴
    期間為99年7 月7 日至100 年7 月6 日，遵守或履約期間則
    自99年7 月7 日至100 年1 月6 日，嗣異議人已依上開緩起
    訴處分履行完畢，且該緩起訴處分期間業已屆滿而未經撤銷
    等情，亦有臺灣桃園地方法院檢察署檢察官緩起訴處分書、
    執行緩起訴處分命令通知書、臺灣銀行無摺存入憑條存根影
    本、臺灣高等法院被告前案紀錄表各1 件在卷足憑。
(二)、按「一行為同時觸犯刑事法律及違反行政法上義務規定者，
    依刑事法律處罰之。但其行為應處以其他種類行政罰或得沒
    入之物而未經法院宣告沒收者，亦得裁處之。前項行為如經
    不起訴處分或為無罪、免訴、不受理、不付審理之裁判確定
    者，得依違反行政法上義務規定裁處之」，行政罰法第26條
    定有明文。此即所謂「一事不二罰」原則，考其立法理由在
    於，一行為同時觸犯刑事法律及違反行政法上義務規定時，
    由於刑罰與行政罰同屬對不法行為之制裁，而刑罰之懲罰作
    用較強，故在處罰目的相同且處罰方式相同時，若依刑事法
    律處罰，即足資警惕時，實無一事二罰再處行政罰之必要；
    且刑事法律處罰，由法院依法定程序為之，較符合正當法律
    秩序，應予優先適用。故同時觸犯刑事法律及違反行政法上
    義務規定之行為，行政機關得否科以與刑罰相類之行政處罰
    ，端視該行為之刑事訴追或審判程序終局結果而定。至於罰
    鍰以外之沒入或其他種類行政罰，因兼具維護公共秩序之作
    用，為達行政目的，行政機關仍得併予裁處。又所謂「其他
    種類行政罰」，係指違反行政法上之義務應受「裁罰性」之
    「不利處分」，依行政罰法第2 條規定，應包括限制或禁止
    行為之吊扣證照處分、剝奪或消滅資格之吊銷證照處分及警
    告性之講習處分在內。
(三)、次按道路交通管理處罰條例第35條第8 項規定：「前項汽車
    駕駛人，經裁判確定處以罰金低於本條例第92條第4 項所定
    最低罰鍰基準規定者，應依本條例裁決繳納不足最低罰鍰之
    部分」之規定，核屬行政罰法第26條之特別規定。查酒後駕
    車經檢察官為緩起訴處分，並命被告向公益團體捐款或提供
    義務勞務者，被告係履行檢察官為緩起訴處分命令，此等命
    令名義上雖非刑罰，但仍是一種特殊的處遇措施，造成被告
    之財產減少或義務增加，性質上亦屬干預人民自由之處分，
    與刑事制裁無異，實質上為刑事處罰。故檢察官為緩起訴處
    分並命向公益團體捐款者，其捐款解釋上亦屬道路交通管理
    處罰條例第35條第8 項所規定之罰金，監理機關雖不得再為
    行政裁罰，惟若行為人依緩起訴處分所支付之捐款金額，未
    達道路交通管理處罰條例第92條第4 項所定最低罰鍰基準規
    定者，依該條例第35條第8 項之規定，即須補繳不足最低罰
    鍰之部分，始為適法。是以於緩起訴猶豫期間屆滿後，對上
    述不足額處分，處分機關仍有裁處罰鍰之空間，惟此亦須俟
    緩起訴猶豫期間屆滿後才可為之（臺灣高等法院暨所屬法院
    97年法律座談會刑事類提案第39號研討意見參照）
(四)、復按檢察官為緩起訴處分者，亦得命被告於一定期間內遵守
    或履行預防再犯所為之必要命令，刑事訴訟法第253 條之 2
    第1 項第8 款亦有明文。是檢察官於酒後駕車之公共危險案
    件之緩起訴處分內，自得同時命被告接受酒駕認知輔導教育
    ，其性質雖非刑罰，但對被告而言，仍有自由受限之影響，
    在性質上仍具有實質制裁之效果，且係刑事訴訟法第253 條
    之2 第1 項第8 款預防再犯所為之必要命令，其性質核與道
    路交通管理處罰條例第24條第1 項規定之道路交通安全講習
    相同，並可達到該條例所欲達成避免再犯之同一行政目的，
    從而檢察官既已命受處分人接受法治教育以預防上開酒駕行
    為再犯，而無論係檢察官所安排之法治教育，或由交通主管
    機關主辦之道路安全講習，雖主辦機關不同，講習內容或有
    部分差異，但難分軒輊，其實質目的則並無不同，自無再重
    複實施交通講習之必要（見臺灣高等法院99年度交抗字第20
    12、1944、1898、1842、1783號交通事件裁定意旨）。
(五)、查原處分裁處吊扣駕駛執照12個月部分，兼具維護用路權人
    生命、身體安全之行政目的，屬裁罰性不利處分，依行政罰
    法第26條第1 項但書之規定，自得裁處之；另異議人已依緩
    起訴處分支付具有罰金性質之處分金部分，因其支付上開具
    有罰金性質之處分金金額仍低於道路交通管理處罰條例第35
    條第1 項第1 款暨違反道路交通管理事件統一裁罰基準表所
    定之45,000元罰鍰金額，是原處分依道路交通管理處罰條例
    第35條第8 項規定，命異議人繳納不足罰鍰金額之25,000元
    罰鍰，於法並無不合；惟參加道路交通安全講習部份，因異
    議人業已接受與道路交通安全講習性質相同之酒駕認知輔導
    教育，當應認其已依刑事法律處罰，是原處分命異議人參加
    道路安全講習部份，是有違誤。又因本件酒後駕車乃單一違
    規行為，罰鍰、吊扣駕照與道路交通安全講習之處分無從區
    分，是異議人雖未就吊扣駕照及道路交通安全講習部分提出
    異議，仍應由本院併為審酌( 臺灣高等法院暨所屬法院98年
    度法律座談會刑事類提案第23號決議意旨可資參照) 。從而
    ，異議人據此聲明異議，為有理由，爰撤銷原處分，自為裁
    罰如主文第2 項所示，以為適法。
五、據上論斷，應依道路交通管理處罰條例第87條第2 項，道路
    交通事件處理辦法第19條前段，裁定如主文。
中    華    民    國   100    年    10    月    26    日
                  交通法庭    法  官  涂光慧
以上正本證明與原本無異。
如不服本裁定，應於裁定送達後5 日內向本院提出抗告狀。
                              書記官  周瑋芷
中    華    民    國   100    年    10    月    31    日